【裁判字號】    99,上訴,2578
【裁判日期】    991125
【裁判案由】    毒品危害防制條例
【裁判全文】
臺灣高等法院刑事判決                99年度上訴字第2578號
上  訴  人
即  被  告  余河村
選任辯護人  黃勝文律師
            周逸濱律師
上列上訴人因違反毒品危害防制條例案件，不服臺灣板橋地方法
院99年度訴字第626號，中華民國99年6月10日第一審判決 (起訴
案號：臺灣板橋地方法院檢察署98年度偵字第23695號)，提起上
訴，本院判決如下：
    主  文
上訴駁回。
    事  實
余河村明知安非他命係毒品危害防制條例所列管之第二級毒品，
不得販賣，於民國98年7月6日下午4時40分3秒許，經褚鴻銘以00
00000000號電話撥打其所有之0000000000號電話，要求購買第二
級毒品安非他命後，余河村即基於意圖營利而販賣第二級毒品之
犯意，前往臺北縣鶯歌鎮○○路褚鴻銘擺攤處附近，交付安非他
命0.2公克予褚鴻銘，並收取現金新臺幣(下同)1,000元，而完成
交易。
    理  由
一、證據能力部分
  (一)檢察官職司犯罪偵查，其於偵查中為蒐集調查被告之犯罪證
    據而為偵查權之實施，除法有明文者外，本不拘一定之形式
    ，關於訊問證人，法亦無明文必須使被告在場並使其有詰問
    之機會，尤其在尚不知被告為何人之偵查階段，益無使被告
    在場並賦予詰問證人之可能；況刑事訴訟法採證據裁判主義
    ，所有供證明犯罪所用證據，均須於審判中踐行調查（包含
    證人之交互詰問）、辯論程序，始得採為斷罪之資料，亦不
    致有侵犯法律對被告人權保障之虞。是刑事訴訟法所規定傳
    聞法則之例外，其中就被告以外之人於偵查中向檢察官所為
    之陳述，因檢察官代表國家偵查犯罪時，原則上當能遵守法
    定程序，被告以外之人如有具結能力，並經依法具結以擔保
    其係據實陳述者，依該法第159條之1第 2項規定「除顯有不
    可信之情況者外」，仍得為證據。證人褚鴻銘、陳煌銘於偵
    查中向檢察官所為之證詞，均經依法具結，且檢察官無違法
    取供之情形，查無「顯有不可信之情況」；又證人褚鴻銘經
    本院傳訊，並予上訴人即被告余河村暨其辯護人詰問機會，
    其詰問權已獲得確保；另當事人及辯護人對於陳煌銘之證詞
    ，俱未主張有何顯不可信之情況，均得採為證據。
  (二)所謂被告以外之人於審判外之陳述，係指被告以外之人就其
    曾經參與或見聞之事實，事後追憶並於審判外為陳述者而言
    。如被告以外之人係被告犯罪之共同正犯、共犯、相對人、
    被害人或其他關係人，而於被告實行犯罪行為時與被告為言
    詞或書面對談，且其對話之本身即係構成被告犯罪行為之部
    分內容者，因非屬其事後就曾經與聞之事實所為之追憶，自
    與審判外之陳述有間，二者不容混淆。又國家基於犯罪偵查
    之目的，對被告或犯罪嫌疑人進行通訊監察，乃係以監控與
    過濾受監察人通訊內容之方式，蒐集對其有關之紀錄，並將
    該紀錄予以查扣，作為認定犯罪與否之證據，屬於刑事訴訟
    上強制處分之一種，而監聽係通訊保障及監察法第13條第 1
    項所定通訊監察方法之一，司法警察機關依法定程序執行監
    聽取得之錄音，係以錄音設備之機械作用，真實保存當時通
    訊之內容，如通訊一方為受監察人，司法警察在監聽中蒐集
    所得之通訊者對話，若其通話本身即係被告進行犯罪中構成
    犯罪事實之部分內容，則依前開說明，自與所謂「審判外之
    陳述」無涉，應不受傳聞法則之規範，當然具有證據能力。
    至司法警察依據監聽錄音結果予以翻譯而製作之監聽譯文，
    屬於文書證據之一種，於被告或訴訟關係人對其譯文之真實
    性發生爭執或有所懷疑時，法院固應依刑事訴訟法第 165條
    之1第2項規定，以適當之設備，顯示該監聽錄音帶之聲音，
    以踐行調查證據之程序，俾確認該錄音聲音是否為通訊者本
    人及其內容與監聽譯文之記載是否相符，或傳喚該通訊者為
    證據調查。倘被告或訴訟關係人對該通訊監察譯文之真實性
    並不爭執，即無勘驗辨認其錄音聲音之調查必要性，法院於
    審判期日如已踐行提示監聽譯文供當事人辨認或告以要旨，
    使其表示意見等程序並為辯論者，其所為之訴訟程序即無不
    合 (最高法院97年度台上字第1069號判決、99年度台上字第
    4399號判決參照)。本案所採用為證據之監聽譯文 (詳後述)
    ，係司法警察依臺灣板橋地方法院所核發之98年度聲監字第
    604號通訊監察書監聽所得，其內容係有關被告使用0000000
    000 號行動電話與褚鴻銘談論毒品交易之事宜，係屬受監察
    人即被告進行本件犯罪行為之對話內容，並非所謂被告或被
    告以外之人於審判外之陳述。又除被告於本院準備程序一度
    改稱其不記得該內容是否為與褚鴻銘通話之內容外，其於該
    次期日經提示該監聽譯文後，明確供稱：「通訊監察譯文的
    內容是我的通話內容，『男的』是指安非他命」等語 (詳本
    院卷第47頁) ，且被告暨其選任辯護人及通訊對象褚鴻銘於
    原審準備程序、審理及本院審理中，對該通訊監察譯文之真
    實性俱未爭執，本院於於審判期日調查證據，並已踐行向被
    告、辯護人提示上揭監聽譯文等程序，該監聽譯文自屬調查
    完足之合法證據。
二、訊據被告矢口否認有販賣第二級毒品犯行，辯稱：其未販賣
    安非他命給褚鴻銘，如果要賣毒品，不可能只賣 1,000元，
    也不可能只賣給褚鴻銘一人云云。經查：
  (一)證人褚鴻銘於檢察官偵查中結證稱：「(檢察官問：98.7.6
    日16時40分3秒你與余河村的通話內容何意【告以要旨】？)
    我打電話給他(按指被告，下同)跟他拿安非他命。拿1,000
    元0.2 公克，之後我錢有現金交付給余河村，余河村將安非
    他命拿去我上班的地方，我在鶯歌鎮○○○路○路邊攤，他
    拿到我擺攤的地方給我，他在當天就交付安非他命給我」等
    語甚詳(詳偵卷第99頁)。按施用毒品者供出毒品來源，因而
    破獲者，得減輕其刑，是該毒品來源之證言，屬有利於己之
    供述，縱無瑕疵，固亦不得作為認定犯罪之唯一證據，仍須
    以補強證據證明確與事實相符，但所謂「補強證據」，係指
    除該供述本身外，其他足以佐證該供述確具有相當程度真實
    性之證據而言。其所補強者，不以事實之全部為必要，祇須
    因補強證據與該供述相互印證，依社會通念，足使犯罪事實
    獲得確信者，即足當之。查被告已坦承0000000000號電話係
    其所使用，而0000000000號電話係陳煌銘所申辦，交付褚鴻
    銘所使用乙節，亦據褚鴻銘陳述在卷，並經證人陳煌銘於檢
    察官偵查中證述明確(詳偵卷第133頁)。而98年7月6日下午4
    時40分 3秒許，褚鴻銘持用之0000000000號電話確有與被告
    所有之0000000000號電話聯絡，褚鴻銘稱：「大仔，你那裡
    有沒有男的」，被告稱：「有啊」，褚鴻銘稱：「你可以拿
    給我嗎，我再給你錢」，被告稱：「好啊」等情，有通訊監
    察譯文在卷可參 (詳偵卷第49頁），核與褚鴻銘上開證述相
    符。參以被告亦坦承該通話內容所述「男的」係指安非他命
    (詳本院卷第47頁)，均足補強並擔保褚鴻銘上開指述之真實
    性。雖褚鴻銘嗣於本院審理時，翻異前詞，先證稱：我未曾
    向被告購買安非他命，上揭通話內容是我去找被告聊天，之
    前我有向被告借錢，要拿錢給被告云云；嗣改稱：被告確有
    交付安非他命給我，但未向我收錢云云(詳本院卷第77頁)。
    然經核褚鴻銘於本院之證詞，不惟前後不一，且其證稱：該
    通話內容係要償還之前向被告之借款、其未曾與被告共同向
    他人拿安非他命等節，俱與被告辯解矛盾(詳後述)，復與其
    於電話中向被告稱「你可以拿給我嗎，我再給你錢」乙情不
    符，顯係事後迴護被告所為虛偽證詞，要難採信。
  (二)被告否認有販賣安非他命之犯行，於檢察官偵查中供稱：我
    不曾拿毒品給褚鴻銘；旋改稱：我只是拿給褚鴻銘吃，但沒
    有賣他，未向他收1,000元云云(詳偵卷第118頁)。於原審先
    供稱：98年7月6日是褚鴻銘打電話給我的，他拜託我給他價
    值 1,000元的安非他命，但是我說要他來我的住處，我們再
    一起一人出 1,000元向他人購買，後來買回來了，就兩人一
    起施用；繼改稱：98年7月6日那天我和褚鴻銘有打電話聯絡
    ，我有交給褚鴻銘 0.2公克的安非他命，褚鴻銘也有交給我
    1,000元，但那1,000元是褚鴻銘交給我，請我幫他代為向他
    人合買用的；復改謂：當天是褚鴻銘來找我，給我 1,000元
    ，我們兩人再一起前往藥頭家，向藥頭買安非他命，回到我
    的住處，我再將褚鴻銘分得的 0.2公克交給他，就是一人一
    包云云(詳原審卷第35頁、第36頁)。嗣於本院辯稱：我與褚
    鴻銘一同至鶯歌向一個姓名、綽號不詳的人買安非他命，我
    們各出1,000元，總共不到1公克，由我先出錢，買回來後褚
    鴻銘才給我 700元云云(詳本院卷第46頁)。是被告先否認曾
    交付毒品予褚鴻銘，繼改稱僅係無償轉讓安非他命，再則辯
    稱係與褚鴻銘合資購買安非他命，然就合資購買情節亦有不
    同描述，其歷次供詞反覆，前後齟齬，已難逕信。再依前引
    通訊監察譯文所示，褚鴻銘詢問被告有無安非他命時，被告
    為肯定之答覆，並未表示需向他人調貨；且褚鴻銘係要求被
    告將安非他命送到褚鴻銘所在處，被告亦表同意，嗣後被告
    與褚鴻銘在同日並無其他通訊對話，並未顯示被告有改變約
    定事項，要求褚鴻銘到被告住處之情況，足徵被告辯稱其要
    褚鴻銘過來其住處，再共同前去向藥頭購買安非他命一節，
    顯與事實不符。況褚鴻銘於本院審理時固極盡迴護被告，惟
    亦證稱：未曾與被告一同向他人拿安非他命等語 (詳本院卷
    第78頁) ，益徵被告所供合資購買乙節，無非詞窮之辯，委
    無可採。
  (三)販賣毒品係違法行為，非可公然為之，且有其獨特之販售通
    路及管道，復無公定價格，容易增減分裝之份量，而每次買
    賣之價量，可能隨時依雙方關係深淺、資力、需求量及對行
    情之認知、毒品純度、來源是否充裕、查緝鬆嚴、購買者被
    查獲時供述購買對象之可能風險評估等，而異其標準，非可
    一概而論。關於被告上開販賣安非他命之犯行，因被告自始
    否認犯罪，本院固無從逕憑卷證資料而推認其所得獲致之具
    體利潤金額為何。然近年來政府為杜絕毒品之氾濫，對於查
    緝施用及販賣毒品之工作，無不嚴加執行，販賣毒品又係重
    罪，依一般經驗法則，販賣毒品者鋌而走險，苟非意在營利
    ，所為何來？若無利可圖，衡情應無甘冒持有毒品遭查獲之
    極大風險，且支出交通成本而親送至交易處所之可能。況被
    告與褚鴻銘並無深交，此據褚鴻銘證述在卷 (詳本院卷第79
    頁) ，被告豈有可能無償轉讓安非他命，並大費周章親自前
    往褚鴻銘所在處交付之理，若謂被告未居間牟利，其誰能信
    ！且毒品之包裝，可任意分裝或增減其份量，而每次買賣之
    價量，亦隨前開因素而為機動調整，因之販賣之利得，除經
    坦承犯行，或帳冊價量均臻明確外，委難察得實情，職是之
    故，縱未確切查得販賣所得賺取之實際差價，但除別有事證
    ，足認係按同一價格轉讓，確未牟利外，尚難執此即認非法
    販賣之事證有所不足，致知過坦承者難辭重典，飾詞狡卸者
    反得逞僥倖，而失情理之平。是就被告販入安非他命之價格
    因難期被告吐實，致無法明確得知其從中賺取之差價為何；
    然揆諸上開說明，被告有從中賺取差價牟利營利之意圖及事
    實，灼然甚明。
  (四)綜上所述，被告上開所辯，不足採信，本件事證明確，被告
    犯行堪以認定，應依法論科。
三、核被告所為，係犯毒品危害防制條例第4條第2項販賣第二級
    毒品罪。其於販賣前持有安非他命之低度行為，為販賣之高
    度行為所吸收，不另論罪。被告前於81年間，因違反肅清煙
    毒條例等案件，經本院判處有期徒刑 3年11月；又於82年間
    ，因違反同條例案件，經臺灣板橋地方法院判處有期徒刑9
    年，本院駁回上訴而確定；再於83年間，因贓物案件，經臺
    灣板橋地方法院判處有期徒刑4月確定；後2案經本院定應執
    行刑為有期徒刑9年3月，並與第1案接續執行；於89年1月12
    日縮短刑期假釋出監，嗣於假釋期間，因違反毒品危害防制
    條例案件，經撤銷假釋，入監執行殘刑，復經減刑，並重定
    應執行刑為有期徒刑8年10月，於96年8月13日縮刑期滿執行
    完畢各節，有本院被告前案紀錄表在卷可佐。其於有期徒刑
    執行完畢後， 5年內故意再犯本案有期徒刑以上之罪，為累
    犯，應依刑法第47條第 1項規定，加重其刑，惟無期徒刑部
    分，依法不得加重。
四、原審以被告罪證明確，適用毒品危害防制條例第4條第2項、
    第19條第 1項，刑法第11條(原判決贅載前段，應予更正)、
    第47條第1項、第51條第5款規定，審酌被告有殺人、妨害兵
    役、麻藥、煙毒、贓物等累累前科，素行不佳，曾因施用毒
    品經送觀察、勒戒、強制戒治，明知毒品對人體身心健康危
    害之烈，且經減刑之寬典而提前出監，竟不思改過自新，反
    而為販賣毒品犯行，嚴重戕害他人身心，擴大毒品危害範圍
    ，犯後飾詞否認犯行，缺乏為自己行為負責之態度，自應施
    以相當之刑罰，以求收警惕矯治及社會防衛之效，兼衡其智
    識程度、犯罪動機、目的、手段、交易金額等一切情狀，就
    販賣第二級毒品部分，量處有期徒刑 7年10月，並與持有第
    一級毒品部分(經原審判處有期徒刑4月，被告撤回上訴而確
    定) 定應執行刑為有期徒刑8年1月。另敘明被告販賣安非他
    命所得現金1,000 元，為被告販賣毒品所得之財物，應依毒
    品危害防制條例第19條第 1項規定宣告沒收，如全部或一部
    不能沒收時，以其財產抵償之 (原判決理由欄贅載「追徵其
    價額」，應予更正) ；被告持用之門號0000000000號行動電
    話一支 (按係被告於98年7月6日下午4時40分3秒許與褚鴻銘
    聯絡毒品交易時所用，當時係插入0000000000 號SIM卡使用
    ，屬可得特定；又因未扣案，且被告於原審審理時自承不知
    其廠牌，故原判決未記載其廠牌、型號，尚無不當) 及該門
    號SIM 卡，係供犯販賣毒品罪所用之物，已如前述，且屬被
    告所有，業據被告於原審審理時供承在卷，雖未扣案，仍應
    依毒品危害防制條例第19條第 1項規定宣告沒收，如全部或
    一部不能沒收時，追徵其價額 (原判決贅載「或以其財產抵
    償之」) 。其認事用法，核無違誤，量刑亦屬允當。被告上
    訴猶執前詞，否認販賣第二級毒品犯行，為無理由，應予駁
    回。
五、證人褚鴻銘於本院審理中，供前具結，於案情有重要關係之
    事項，為虛偽之陳述，涉犯刑法第 168條偽證罪嫌部分，應
    由檢察官另行偵查，以維法紀，附此敘明。
據上論斷，應依刑事訴訟法第368條，判決如主文。
本案經檢察官柯麗鈴到庭執行職務
中    華    民    國    99    年    11    月    25    日
            刑事第十三庭  審判長法  官  曾德水
                                法  官  王復生
                                法  官  宋松璟
以上正本證明與原本無異。
如不服本判決，應於收受送達後10日內向本院提出上訴書狀，其
未敘述上訴之理由者並得於提起上訴後10日內向本院補提理由書
（均須按他造當事人之人數附繕本）「切勿逕送上級法院」。
                                書記官  蘇秋
中    華    民    國    99    年    11    月    25    日
附錄本案論罪科刑法條全文：
毒品危害防制條例第4條
製造、運輸、販賣第一級毒品者，處死刑或無期徒刑；處無期徒
刑者，得併科新臺幣1 千萬元以下罰金。
製造、運輸、販賣第二級毒品者，處無期徒刑或7 年以上有期徒
刑，得併科新臺幣7 百萬元以下罰金。
製造、運輸、販賣第三級毒品者，處5 年以上有期徒刑，得併科
新臺幣5 百萬元以下罰金。製造、運輸、販賣第四級毒品者，處
3 年以上10年以下有期徒刑，得併科新臺幣3 百萬元以下罰金。
製造、運輸、販賣專供製造或施用毒品之器具者，處1 年以上7
年以下有期徒刑，得併科新臺幣1 百萬元以下罰金。
前五項之未遂犯罰之。

司法院資訊處製作；財團法人民間司法改革基金會備份。
